【裁判字號】    89,上訴,465
【裁判日期】    890428
【裁判案由】    違反臺灣地區與大陸地區人民關係條例
【裁判全文】
臺灣高等法院高雄分院刑事判決          八十九年度上訴字第四六五號
    上訴人
    即被告  甲○○
右上訴人因違反臺灣地區與大陸地區人民關係條例案件，不服臺灣澎湖地方法院八十
八年度訴字第八四號中華民國八十九年三月八日第一審判決（起訴案號：臺灣澎湖地
方法院檢察署八十八年度偵字第六二九號），提起上訴，本院判決如左：
      主      文
上訴駁回。
      事實及理由
一、本案經本院審理結果，認原審判決之認事用法及量刑，均無不當，應予維持，並
    引用原審判決書所記載之事實、證據及理由。
二、上訴人即被告甲○○上訴意旨雖又辯稱：伊並未駕駛「合信興號」漁船前往大地
    區，是在福建省崇武港外海載大陸船員劉祖坤、劉祖江二人云云。
三、惟查，被告確有駕駛「合信興號」漁船航行至大陸地區之福建省崇武港內，搭載
    大陸船員劉祖坤、劉祖江二人之事實，已據證人劉祖坤、劉祖江於檢察官偵查中
    證述無訛，原審判決已敘述理由綦詳。上訴意旨任意否認前開事實，指摘原判決
    不當，為無理由，應予駁回。
四、據上論斷，應依刑事訴訟法第三百六十八條、第三百七十三條，判決如主文。
本案經檢察官張其主到庭執行職務。
中    華    民    國        八十九      年      四      月    二十八    日
                              臺灣高等法院高雄分院刑事第五庭
                                  審判長法官  吳水木
                                        法官  陳朱貴
                                        法官  洪慶鐘
右正本證明與原本無異。
檢察官如不服本判決，應於判決送達後十日內向本院提出上訴狀，其未述理由者並
應於提出上訴狀後十日內向本院補提理由書（應附繕本)。
被告不得上訴。
                                      書記官  陳金卿
中    華    民    國        八十九      年      五      月      一      日
                                                                      Ｈ
附件
臺 灣 澎 湖 地 方 法 院 刑 事 判 決                 八十八年度訴字第八四號
    公  訴  人  臺灣澎湖地方法院檢察署檢察官
    被      告  甲 ○ ○  男  三十六歲（民國○○○年○月○日生）
                          住：澎湖縣西嶼鄉內垵村一二五號
                          身分證統一編號：Ｘ一二二六八一一四號
右列被告因違反臺灣地區與大陸地區人民關係條例案件，經檢察官提起公訴（八十八
年度偵字第六二九號），本院判決如左：
    主  文
甲○○中華民國船舶船長，違反中華民國船舶，非經主管機關許可，不得航行至大陸
地區之規定，累犯，處拘役伍拾日，如易科罰金以佰元折算壹日。
    事  實
一、甲○○為中華民國船舶「合信興號」漁船船長，曾因違反懲治走私條例案件，經
    臺灣高等法院高雄分院判處有期徒刑四月確定，於八十五年四月十八日執行完畢
    。猶不思悛悔，明知中華民國船舶，非經主管機關許可，不得航行至大陸地區，
    ，竟未經向主管機關申請許可，於八十八年十月十九日，駕駛「合信興號」漁船
    ，從澎湖縣西嶼鄉內垵南港報關出海，擅自航行至大陸地區福建省崇武港沿海，
    搭載經申請核准在臺灣地區離岸十二浬以外海域僱用之大陸船員劉祖坤、劉祖江
    二人，嗣於同年十一月三日因氣象預報平均風力達七至八級，陣風九級，經當地
    警察機關核准將上開大陸船員載入離岸十二浬內停靠於澎湖縣西嶼鄉內垵南港防
    波堤 (此部分行為尚不構成犯罪，詳如後述），迄當日下午四時四十分許，為臺
    灣澎湖地方法院檢察署檢察官指揮澎湖憲兵隊查獲。
二、案經澎湖憲兵隊報請臺灣澎湖地方法院檢察署檢察官偵查起訴。
    理  由
一、訊據被告甲○○坦承為「合信興號」漁船船長，及於八十八年十月十九日駕船出
    海接載大陸船員劉祖坤、劉祖江二人之事實，惟矢口否認有直航大陸地區之犯行
    ，辯稱：「合信興號」漁船噸位較小，無法航行較遠航程至大陸地區，其係以無
    線電對講機與大陸勞務公司聯繫後在公海接駁大陸船員劉祖坤、劉祖江二人，並
    未航行至大陸地區崇武港接載云云。惟查被告係駕船至大陸地區福建省崇武港接
    載大陸船員劉祖坤、劉祖江二人，被告之船隻確實有航進崇武港之事實，業經劉
    祖坤、劉祖江二人於偵查中證述在卷 (見偵查卷第十頁），而上開二人係受僱於
    「合信興號」漁船船主在臺灣地區離岸十二浬外捕魚，在受雇期間與被告有船長
    、船員之誼，且無任何怨隙仇懟，茍非確有其事，衡情自無設詞誣攀之理。又「
    合信興號」漁船噸數為十九點八四，馬力為二四Ｏ，依其噸數及馬力如自澎湖縣
    西嶼鄉內垵南港出海欲航行至大陸地區福建省崇武港沿海，在海象、海況等正常
    情況下航達應無困難等情，復經本院向澎湖區漁會函詢明確，有該漁會八十九年
    一月十八日澎漁會輔字第Ｏ一三九號函存卷可稽，被告所辯上情，顯係飾卸之詞
    ，尚無足採，其犯行洵堪認定。
二、核被告為中華民國船舶「合信興號」漁船船長，竟未經主管機關許可，駕駛該船
    航行至大陸地區，所為違反臺灣地區與大陸地區人民關係條例第二十八條第一項
    規定，係犯同條例第八十條第一項前段之罪。又被告前曾因違反懲治走私條例案
    件，經臺灣高等法院高雄分院判處有期徒刑四月確定，於八十五年四月十八日執
    行完畢，有卷附臺灣高等法院被告全國前案紀錄表足佐，其於五年之內再犯本件
    有期徒刑以上之罪，為累犯，依法應加重其刑。至公訴人以被告與大陸地區某不
    詳姓名之人就上開犯行有犯意聯絡，認被告與該不詳姓名之人應為共同正犯，惟
    「合信興號」漁船船主與大陸勞務公司簽定合同書僱用大陸地區人民劉祖坤、劉
    祖江二人在臺灣地區離岸十二浬外海域工作，固有合同書存卷為憑，然尚難因此
    推認該簽定合同書之大陸地區人民，就被告未經許可航行至大陸地區之行為必有
    犯意聯絡，自無庸論為共同正犯，併此敘明。爰審酌被告為漁船船長，為航載依
    法僱用之大陸地區漁工用維生計而罹刑章，所生危害非屬至鉅，暨其品行、手段
    、犯後態度及智識程度等一切情狀，衡處如主文所示之刑，並諭知易科罰金之折
    算標準。
三、另公訴意旨略以：被告未向主管機關申請許可，與大陸地區某不詳姓名之人基於
    犯意之聯絡，於八十八年十月十九日駕駛「合信興號」漁船搭載並僱用由該不詳
    姓名之人仲介未經申請核准入出臺灣地區之大陸地區人民劉祖坤、劉祖江，非法
    使其進入臺灣地區澎湖縣西嶼鄉內垵村附近海域，因認被告尚牽連涉有臺灣地區
    與大陸地區人民關係條例第七十九條第一項及第八十三條第一項之罪嫌。經訊據
    被告堅決否認有此部分犯行，辯稱：「合信興號」漁船船主僱用大陸漁工劉祖坤
    、劉祖江二人在臺灣地區離岸十二浬外捕魚，事前有依法向澎湖區漁會申請並經
    許可，係合法僱用，且僱用後亦依規定在澎湖附近四十浬處海域捕魚，並未使上
    開漁工在十二浬內工作。至於八十八年十一月三日係因漁業廣播電台預報之風力
    超過七級，為避強風經申請許可後方將安置上開漁工之「合信興號」漁船駛入十
    二浬內停泊於澎湖縣西嶼鄉內垵南港防波堤等語。查澎湖縣四面環海，居民多以
    海為田恃賴漁業資源營生，鑑於近年來漁業資源日益枯竭，青壯人口大量外移，
    中央乃訂定臺灣地區漁船船主在臺灣地區離岸十二浬以外海域僱用大陸地區船員
    暫行措施、臺灣地區漁船船主接駁受僱大陸地區船員許可辦法及僱用大陸地區船
    員應行注意事項等法令開放本縣漁船於十二浬以外海域僱用大陸船員協助作業，
    以應漁民實際需求。而上開臺灣地區漁船船主接駁受僱大陸地區船員許可辦法，
    係依臺灣地區與大陸地區人民關係條例第十條第三項規定所訂定，自有其法源依
    據。查大陸人民劉祖坤、劉祖江二人，係「合信興號」漁船船主依臺灣地區漁船
    船主接駁受僱大陸地區船員許可辦法之規定申請僱用於臺灣地區離岸十二浬以外
    海域工作，復經澎湖區漁會許可函轉澎湖縣政府核備並副知澎湖縣警察局在案，
    係屬合法僱用乙節，有臺灣地區漁船在臺灣地區離岸十二浬以外海域僱用大陸船
    員上船報告表、切結書、大陸地區合同書及輸出勞務人員名單各一件附卷可證，
    且經本院分向澎湖縣政府、澎湖區漁會查詢，據該府會分別以八十九年一月十三
    日 (八九）澎府農漁字第Ｏ二四二五號函、八十九年一月十八日澎漁會輔字第Ｏ
    一三九號函載述綦詳，有前開函文存卷足佐。被告對於上開合法僱用之漁工既係
    使於臺灣地區離岸四十浬處海域捕魚，顯合於前開許可辦法之規定，自無違反臺
    灣地區與大陸地區人民關係條例第十五條第四款所定僱用大陸地區人民在臺灣地
    區從事未經許可之工作情事，即與同條例第八十三條第一項處罰之要件有間。再
    按臺灣地區漁船船主接駁受僱大陸地區船員許可辦法第八條第一款規定，暫置大
    陸船員之漁船應錨泊於劃定地區，但因緊急、不可抗力事故、氣象預報平均風力
    達七至八級、陣風九級以上或當地海況惡劣，並經當地警察機關核准者，不在此
    限。查交通部中央氣象局在澎湖縣西嶼鄉至望安鄉附近海域並未設立測站，而八
    十八年十一月三日該局澎湖氣象站 (位於澎湖縣馬公市）測得之最大風力為五級
    、最大陣風為八級，而該局東吉島氣象測站 (位於澎湖縣望安鄉東吉村）測得同
    日之最大風力為七級、極大陣風為九級，有交通部中央氣象局澎湖氣象站八十八
    年十一月十六日澎象參字第Ｏ六三號函附於偵查卷可憑。據該局東吉島氣象測站
    測得之風力及陣風資料，已達前揭許可辦法第八條第一款所定進港之要件。本件
    「合信興號」漁船於八十八年十一月三日係經警察機關核准入港，亦經當時服務
    於澎湖縣警察局白沙分局內垵北漁港分駐所警員朱志強於本院審理時證述在卷，
    被告既係因天候及海象惡劣經核准航載上開大陸漁工入港，即無違反臺灣地區與
    大陸地區人民關係條例第十五條第一款所定使大陸地區人民非法進入臺灣地區之
    犯意及行為甚明，自與同條例第七十九條第一項之處罰構成要件不符。此外，亦
    均查無積極證據足認被告有此部分被訴犯行，惟公訴人認此部分被訴犯行與上開
    論罪部分，有牽連犯之裁判上一罪關係，爰不另為無罪之諭知。
據上論斷，應依刑事訴訟法第二百九十九條第一項前段、臺灣地區與大陸地區人民關
係條例第八十條第一項，刑法第十一條前段，第四十七條、第四十一條，罰金罰鍰提
高標準條例第二條第一項，判決如主文。
本案經檢察官張立言到庭執行職務。
中    華    民    國      八十九      年      三      月       八       日
                            臺 灣 澎 湖 地 方 法 院 刑 事 庭
                                  法    官  黃     梅     月
右正本證明與原本無異。
如不服本判決，應於判決送達後十日內，向本院提出上訴狀（須附繕本）。
中    華    民    國      八十九      年      三      月       十       日
  書 記 官  薛     流     芳
論罪法條：
臺灣地區與大陸地區人民關係條例第八十條第一項：
中華民國船舶、航空器或其他運輸工具所有人、營運人或船長、機長、其他運輸工具
駕駛人違反第二十八條第一項規定或違反第二十八條之一第一項規定或臺灣地區人民
違反第二十八條之一第二項規定者，處三年以下有期徒刑、拘役或科或併科新臺幣一
百萬元以上一千五百萬元以下罰金。但行為係出於中華民國船舶、航空器或其他運輸
工具之船長或機長或駕駛人自行決定者，處罰船長或機長或駕駛人。


司法院資訊處製作；財團法人民間司法改革基金會備份。
